最高法院刑事判決　　　　　　　　　　　　　　　九十一年度台上字第二四七六號
　　上　訴　人　乙○○
　　　　　　　　甲○○
　　　　　　　　丙○○
右上訴人等因偽造貨幣案件，不服台灣高等法院台中分院中華民國九十一年一月三十
一日第二審更審判決（九十一年度重上更(二)字第二號，起訴案號：台灣南投地方法院
檢察署八十四年度偵字第四○八六、四二六九號），提起上訴，本院判決如左：
    主  文
上訴駁回。
    理  由
按刑事訴訟法第三百七十七條規定，上訴於第三審法院，非以判決違背法令為理由，
不得為之。是提起第三審上訴，應以原判決違背法令為理由，係屬法定要件。且必須
依據卷內資料為具體之指摘，並足據以辨認原判決已具備違背法令之形式，始屬相當
。本件上訴人乙○○、甲○○、丙○○上訴意旨略稱：依原判決事實欄所載，先認定
上訴人等共同出資購得偽造之新台幣千元券一千一百張，分由甲○○駕車載乙○○攜
帶部分偽鈔於民國八十四年十月十四日晚上八、九時許，在南投街上及同年月十六日
在南投縣集集鎮、水里鄉、信義鄉○地路旁，分別向開設檳榔攤之陳宗傑、吳素蘭、
陳秀珠及其他不詳姓名者等多人，以購買香煙、飲料、檳榔等物兌換找回真鈔方式，
連續行使偽造之新台幣千元券；繼又認定甲○○、乙○○二人於八十四年十月十六日
下午，駕車沿新中橫公路和社往水里方向行駛、沿途行使偽鈔購物換新鈔，以一千元
偽鈔一張向吳素蘭購買香煙、檳榔，及以千元偽鈔一張向陳秀珠購買香煙、檳榔後，
始為警據報查獲等情，已認定乙○○及甲○○二人分別向吳素蘭、陳秀珠各行使二次
以千元偽鈔購物換取真鈔之犯行，則全部偽鈔應為一千一百零二張，而非原判決所記
載之一千一百張，顯有所載事實前後矛盾之違法。況依吳素蘭、陳秀珠於警訊供述可
知，乙○○、甲○○二人僅於八十四年十月十六日下午四時許，依序先後向吳素蘭、
陳秀珠各持千元偽鈔一張購物換取九百元真鈔，並無各有二次之事實，原判決已有事
實與理由矛盾之違法。又上訴人三人共同購入之偽鈔，僅丙○○使用五張，乙○○、
甲○○使用八十一張，被查獲後，尚配合警方起出所有偽鈔並坦承一切犯行，較之他
案為輕，原判決未依刑法第五十九條減輕其刑，及宣告緩刑，亦未說明案情為何不同
，即作成歧異之判決，自有理由不備之違法云云。
惟查原判決依憑上訴人等之自白，被害人吳素蘭、陳秀珠、陳宗傑之供述，扣案之千
元偽鈔及上訴人等以偽鈔換取之真鈔及香煙等證物，並台灣銀行職員蔡文崇、張益綺
等到庭鑑定偽鈔之情形，認定上訴人等確有共同連續行使偽造之通用紙幣事實，已詳
其所憑之證據及認定之理由。而依其所載之事實以觀，乃指上訴人等出資購得偽鈔
千元券一千一百張後，分由甲○○駕駛自用小客車搭載乙○○攜帶部分偽鈔，於八十
四年十月十四日晚上及同月十六日，在南投街上及南投縣集集鎮○鄉鎮○路旁，分別
持向開設檳榔攤之陳宗傑、吳素蘭、陳秀珠及其他不詳姓名者等多人，購買香煙、飲
料、檳榔等物兌換找回零鈔之方式，購物換回真鈔，其間在十月十六日下午，甲○○
、乙○○即係分持一千元偽鈔向吳素蘭、陳秀珠購買香煙、檳榔為警據報查獲，僅認
甲○○、乙○○各持一張偽鈔向吳素蘭、陳秀珠購買香煙、檳榔一次而已，並非認定
各購買二次，自無記載之事實先後矛盾及事實與理由矛盾之可言，上訴意旨指原判決
係認定甲○○、乙○○二人分別向吳素蘭、陳秀珠行使二次以千元偽鈔購物換取真鈔
，尚有誤會。又量刑之輕重及是否認以暫不執行為適當予以宣告緩刑，均屬審判上得
以職權裁量之事項，非當事人所得據為提起第三審上訴之適法理由，判決諭知緩刑者
，固應記載其理由，然如不予諭知緩刑，雖未明其理由，亦不得指為理由不備，況
原判決已明本件不受第一審另案判決之拘束，未予依刑法第五十九條之規定減輕其
刑並予宣告緩刑，尤無理由不備之違背法令。上訴意旨徒憑己見，對於原審採證認事
及職權裁量之事項，任意指摘，顯與法律規定得為第三審上訴理由之違法情形，不相
適合，應認其等上訴為違背法律上之程式，予以駁回。
據上論結，應依刑事訴訟法第三百九十五條前段，判決如主文。
中      華      民      國    九十一    年      五      月      二      日
                              最高法院刑事第八庭
                                  審判長法官  莊  登  照
                                        法官  洪  明  輝
                                        法官  黃  一  鑫
                                        法官  魏  新  和
                                        法官  林  秀  夫
      右正本證明與原本無異
                                              書  記  官
中      華      民      國    九十一    年      五      月      七      日
